【裁判字號】    97,消債更,791
【裁判日期】    990127
【裁判案由】    更生事件
【裁判全文】
臺灣士林地方法院民事裁定           97年度消債更字第791號
債  務  人  甲○○
上列當事人聲請更生事件，本院裁定如下：
    主  文
債務人甲○○自中華民國九十九年一月二十九日十七時起開始更
生程序。
命司法事務官進行本件更生程序。
    理  由
一、按債務人與金融機構協商成立者，不得聲請更生或清算，但
    因不可歸責於己之事由，致履行顯有重大困難者，不在此限
    。本條例施行前，債務人依金融主管機關協調成立之中華民
    國銀行公會會員辦理消費金融案件無擔保債務協商機制與金
    融機構成立之協商，準用前項之規定，消費者債務清理條例
    第151 條第5 項、第6 項分別定有明文。次按，債務人不能
    清償債務或有不能清償之虞，且無擔保或無優先權之債務總
    額未逾新臺幣（下同）1,200 萬元者，於法院裁定開始清算
    程序或宣告破產前，得向法院聲請更生，觀諸同條例第3 條
    、第42條第1 項規定自明。又法院開始更生程序之裁定，應
    載明其年、月、日、時，並即時發生效力。法院開始更生或
    清算程序後，得命司法事務官進行更生或清算程序，必要時
    得選任律師、會計師或其他適當之自然人或法人一人為監督
    人或管理人，復為同條例第45條第1 項、第16條所明定。
二、本件聲請意旨略以：伊有不能清償債務情事，前曾於民國95
    年11月依中華民國銀行公會會員辦理消費金融案件無擔保債
    務協商機制與最大債權金融機構成立協商，協商條件為每月
    還款新臺幣（下同）1 萬9,536 元，伊協商當時每月平均收
    入約3 萬3,000 元，繳納每月應償還金額後，所餘金額已無
    法維持自己與家庭每月生活開支2 萬3,000 元，惟若不接受
    該條件，將回復原來之高利率，伊為保持信用紀錄，迫於無
    奈僅能接受，終無以為繼，於苦撐六期後，實無力同時負擔
    生活開銷及協商金額，只能以維持基本生活為優先考量不得
    已而毀諾，故伊確係因不可歸責於己，致履行協商條件顯有
    重大困難。且伊無擔保或無優先權之債務總額未逾1,200 萬
    元，復未經法院裁定開始清算程序或宣告破產，爰向本院聲
    請更生等語。
三、經查，債務人所主張之上開事實，除每月生活開之外，業據
    提出財團法人金融聯合徵信中心當事人綜合信用報告－債務
    清理條例前置協商專用債權人清冊（見本院卷第10至14頁）
    、財產歸屬資料清單、95至97年綜合所得稅各類所得資料清
    單（見本院卷第16至18、160 頁）、薪資轉帳存摺影本（見
    本院卷第20至22、163 至166 頁）、全戶戶籍謄本（見本院
    卷第38、98頁）、中華民國銀行公會會員辦理消費金融案件
    無擔保債務協商機制協議書（見本院卷第59頁）、薪資單（
    見本院卷第107 至136 頁）等為證，堪認為真正。是以債務
    人96年毀諾當時每月平均薪資約為3 萬3,509 元，扣除內政
    部公佈之96年度臺北縣每人每月最低生活支出9,509 元及與
    配偶共同分攤之扶養費4,755 元後，剩餘1 萬9,245 元，已
    不足以清償協商金額。從而，其主張有不可歸責於己之情事
    ，致履行顯有重大困難，應堪認為真實。又債務人查無消費
    者債務清理條例第6 條第3 項、第8 條或第46條各款所定駁
    回更生聲請之事由存在，準此，債務人聲請更生，應屬有據
    。揆諸首揭規定及說明，應予開始更生程序，並命司法事務
    官進行本件更生程序。
四、爰裁定如主文。
中    華    民    國    99    年    1     月    27    日
                  民事第二庭  法      官  劉逸成
上為正本係照原本作成。
本件不得抗告。
中    華    民    國    99    年    1     月    27    日
                              書  記  官  羅伊安

司法院資訊處製作；財團法人民間司法改革基金會備份。
